臺灣高等法院刑事裁定　　　　　　　　　96年度抗字第1053號
抗　告　人　湘金有限公司
法定代理人　甲○○
上列抗告人因被告吳幀彥等貪污治罪條例案件，聲請發還扣押物
，不服臺灣桃園地方法院中華民國96年8月26日裁定（96年度聲
字第643號），提起抗告，本院裁定如下：
    主  文
原裁定撤銷，發回台灣桃園地方法院。
    理  由
一、原裁定意旨略以：被告吳幀彥、樊小燕、葉文孝等人所犯貪
    污案件，現仍於法院審理中，而聲請人聲請發還之扣案「至
    尊無上」琉璃製品7件，及交聲請人保管之同類琉璃製品66
    件，均經檢察官列為本案證物，以證明被告等人之貪污犯行
    ，則該等扣案物當仍有留存之必要，從而，聲請人聲請發還
    上開琉璃製品，礙難准許，應予駁回。
二、抗告意旨略以: 抗告人之「至尊無上」琉璃製品計73件，於
    台灣桃園地方法院96年訴字第503號案件，經檢察官列為證
    物，其中66件由法院發交抗告人保管中，抗告人既為上開物
    品所有人，依憲法第15條及民法第756條之規定，應保障抗
    告人對上開物品之財產權。然因上開琉璃製品經檢察官列為
    證物，致抗告人無法使用、收益與處分，顯有侵害抗告人財
    產權之虞；復因保管該等物品須花費多餘之時間、金錢成本
    ，抗告人須承受相當之保管責任，抗告人應不適於且無義務
    加以保管，爰依刑事訴訟法第403條第1項、第406條之規定
    提起抗告，請求撤銷原裁定，或另裁定由法院自行保管云云
    。
三、按扣押物若無留存之必要者，不待案件終結，應以法院之裁
    定或檢察官命令發還，刑事訴訟法第142 條第1 項前段定有
    明文。
四、經查:
  (一)吳幀彥係桃園縣議會主任秘書，竟基於經辦、購辦公用器材
    收取回扣、舞弊得利之故意，於承辦議長指示之民國（下同
    ）95年2月16、17日舉辦之「中華民國縣市議會議長、副議
    長第21次聯誼座談會」（下稱聯誼會）事宜之「紀念品採購
    」之公開招標前，將該次招標之預算及數量先行告知約定給
    付其回扣之樊小燕，再由樊小燕以含稅價新台幣（下同）
    6700 元向不知情之湘金有限公司（下稱湘金公司）負責人
    甲○○購買「至尊無上」琉璃飾品作為聯誼會紀念品。樊小
    燕隨即向甲○○訂購上開琉璃70座，甲○○則再該訂單轉包
    予不知情之毛燦製作。…，嗣經台灣桃園地方法院檢察署
    於95年11月23日分別於桃園縣桃園市○○路335號8樓，桃園
    縣議會吳幀彥辦公處所搜索，扣得哈雷公司琉璃5座、於桃
    園縣蘆竹鄉○○街69號14樓之2，樊家和住處扣得琉璃 (含
    基座及包裝盒)1 座、再於基隆市○○區○○路27號3樓，毛
    燦辦公室扣得琉璃成品66件 (於96年1月12日發交毛燦
    保管)。因認被告吳幀彥、樊小燕、葉文孝涉嫌上開貪污治
    罪條例等之罪等情，有桃園地方法院檢察署95年度偵字第
    24419號、96年度偵字第4573號、4574號起訴書、台灣桃園
    地方法院檢察署搜索扣押筆錄、扣押物品目錄表、扣押物保
    管單附卷可稽（見台灣桃園地方法院檢察署95年度偵字第
    24419號卷一第47頁、第65頁、第78頁、第129頁）。
  (二)惟依前開起訴書證據清單所示，僅列扣案琉璃6座為本案證
    據（列為編號16），而原審於準備程序時就上開扣案琉璃是
    否引為本案證據詢問檢察官意見時，亦經檢察官當庭表示除
    95年度偵字第24419號卷一第47頁查扣之琉璃5個 (即前述於
    桃園縣議會吳幀彥辦公處所扣得之哈雷公司琉璃5座)外，其
    餘均不引為本案證據 (見原審卷一96年5月25日準備程序筆
    錄第5頁)。是審理被告吳幀彥等人所涉上開貪污治罪條例等
    案件時，是否以檢察官所指定之該5座哈雷公司琉璃為本案
    證據即為已足，抑或全部扣案琉璃均為與案情具重要關聯之
    證物，而有全部留存之必要，再交予抗告人保管之琉璃製品
    性質易碎、數量達66件，存放亦須相當空間，果有扣案之必
    要時，交聲請人保管是否妥適，亦應一併斟酌。
  (三)綜上所述，原裁定未查明上開扣押物是否確有「全部」繼續
    留存必要之理由、保管方式是否適當，逕予駁回抗告人請求
    發還之聲請，即有未洽。抗告意旨指摘原裁定不當，非無理
    由，自應由本院將原裁定撤銷，並發回原法院詳予調查後，
    另為適當之裁定。
五、據上論結，應依刑事訴訟法第413條前段，裁定如主文。
中　　華　　民　　國　　96　　年　　12　　月　　13　　日
                  刑事第九庭審判長法  官  劉景星
                                  法  官  吳啟民
                                  法  官  王敏慧
以上正本證明與原本無異。
如不服本裁定，應於收受送達後五日內向本院提出抗告狀。
                                  書記官  丁淑蘭
中　　華　　民　　國　　96　　年　　12　　月　　14　　日
